【裁判字號】    99,撤緩更,2
【裁判日期】    990727
【裁判案由】    聲請撤銷緩刑
【裁判全文】
臺灣新竹地方法院刑事裁定             99年度撤緩更字第2號
聲  請  人  臺灣新竹地方法院檢察署檢察官
受  刑  人  甲○○
上列聲請人因受刑人犯詐欺案件（臺灣高等法院95年度上訴字第
2152號），聲請撤銷緩刑之宣告（98年度執聲字第331 號），經
本院於民國99年5 月14日以98年度撤緩字第50號裁定，聲請人不
服而提起抗告，再經臺灣高等法院以99年度抗字第642 號撤銷原
裁定、發回本院，本院更為裁定如下：
    主  文
聲請駁回。
    理  由
一、聲請意旨略以：受刑人甲○○前於民國91、92年間因詐欺案
    件，經臺灣高等法院於民國95年8 月8 日以95年度上訴字第
    2152號判決判處有期徒刑1 年6 月，緩刑5 年，於95年8 月
    28日確定，惟於緩刑期內即98年10月31日更犯公共危險罪，
    經本院於98年11月20日以98年度竹北交簡字第769 號判決判
    處罰金新臺幣5 萬5 千元，並於98年12月11日確定，受保護
    管束人所為已合於刑法第75條之1 第1 項第2 款所定撤銷緩
    刑宣告之原因，爰依刑事訴訟法第476 條規定聲請撤銷等語
    。
二、按受緩刑之宣告，緩刑期內因故意犯他罪，而在緩刑期內受
    6 月以下有期徒刑、拘役或罰金之宣告確定者，撤銷其宣告
    ，98年5 月19日修正施行之刑法第75條之1 第1 項第2 款定
    有明文。又上開修正規定，依刑法施行法第10條之2 第2 項
    之規定，自98年9 月1 日施行，且同法施行法第6 條之1 第
    2 項復規定：「於中華民國98年5 月19日刑法修正施行前，
    受緩刑之宣告，98年5 月19日修正刑法施行後，仍在緩刑期
    內者，適用98年5 月19日修正施行之刑法第75條及第75條之
    1 規定」。是倘受刑人於上開刑法第75條之1 第1 項第2 款
    規定修正施行前，受緩刑之宣告，而於該條規定施行後，仍
    在緩刑期內者，應適用98年5 月19日修正施行之刑法第75條
    之1 規定。經查，本件受刑人甲○○因犯詐欺案件，經臺灣
    高等法院於95年8 月8 日以95年度上訴字第2152號判決判處
    有期徒刑1 年6 月，同時宣告緩刑5 年，並於95年8 月28日
    確定（緩刑期間依刑法第74條第1 項規定，自裁判確定之日
    即95年8 月28日起算，至100 年8 月27日止），足見受刑人
    係於上開刑法第75條之1 第1 項第2 款規定修正施行前受緩
    刑之宣告，而於該條規定施行後仍在緩刑期內，自應適用98
    年5 月19日修正施行之上開刑法第75條之1 之規定。
三、次按刑法第75條之1 得撤銷緩刑宣告之規定，考其立法意旨
    略以：關於緩刑之撤銷，現行法第75條第1 項固已設有2 款
    應撤銷之原因；至得撤銷緩刑之原因，則僅於保安處分章內
    第93條第3 項與撤銷假釋合併加以規定，體例上不相連貫，
    實用上亦欠彈性，爰參酌德國及奧地利現行立法例增訂得撤
    銷緩刑之原因，其中現行關於緩刑前或緩刑期間故意犯他罪
    ，而在緩刑期內受得易科罰金之有期徒刑之宣告者，列為應
    撤銷緩刑之事由，因認過於嚴苛，而排除第75條應撤銷緩刑
    之事由，移列至得撤銷緩刑事由，俾使「法官依被告再犯情
    節，而裁量是否撤銷先前緩刑之宣告」；其次，如有前開事
    由，但判決宣告拘役、罰金時，可見行為人仍未見悔悟，有
    列為得撤銷緩刑之事由，以資彈性適用，爰於第1 項第1 款
    、第2 款增訂之。且本條採用裁量撤銷主義，賦予法院撤銷
    與否之權限，特於第1 項規定實質要件為「足認原宣告之緩
    刑難收其預期效果，而有執行刑罰之必要」，供作審認之標
    準。亦即於上揭「得」撤銷緩刑之情形，法官應依職權本於
    合目的性之裁量，妥適審酌被告所犯前後數罪間，關於法益
    侵害之性質、再犯之原因、違反法規範之情節是否重大、被
    告主觀犯意所顯現之惡性及其反社會性等情，是否已使前案
    原為促使惡性輕微之被告或偶發犯、初犯改過自新而宣告之
    緩刑，已難收其預期之效果，而確有執行刑罰之必要，此與
    刑法第75條第1 項所定2 款要件有一具備，即毋庸再行審酌
    其他情狀，應逕予撤銷緩刑之情形不同。
四、聲請人所述之上開事實，雖據其提出受刑人各該案件之判決
    正本，且有本院依職權調取之臺灣高等法院受刑人前案紀錄
    表在卷可稽，惟查：
  (一)受刑人因犯詐欺案件，經臺灣高等法院於95年8 月8 日以95
    年度上訴字第2152號判決判處有期徒刑1 年6 月，同時宣告
    緩刑5 年，並於95年8 月28日確定，惟於緩刑期內即98年10
    月31日更犯公共危險罪，經本院於98年11月6 日以98年度竹
    北交簡字第769 號判決判處罰金新臺幣55000 元，並於98年
    12月11日確定，有上開2 案件之判決書及臺灣高等法院受刑
    人前案紀錄表附卷可稽。
  (二)受刑人固然在緩刑期內受上開罰金宣告確定，惟檢察官聲請
    意旨並未具體指明受刑人有何「足認原宣告之緩刑難收預期
    效果而有執行刑罰之必要」之情形，僅以受刑人於緩刑期內
    故意更犯他罪，而在緩刑期內受罰金宣告確定，即認符合刑
    法第75條之1 第1 項第2 款所定撤銷緩刑宣告之原因，遽為
    聲請撤銷受刑人之緩刑宣告，於法已有未合。
  (三)再者，受刑人於緩刑期內係犯公共危險罪，與其經法院宣告
    緩刑之詐欺案件相較，犯罪手法及侵害法益均迥然有別，先
    後二案罪質之關聯性極為薄弱；且受刑人本次公共危險犯行
    係酒後騎乘輕型機車，呼氣酒精濃度僅約每公升0.66毫克，
    且未造成他人生命、身體及財產之損害，顯見受刑人本次公
    共危險之犯罪情節或所造成之公共危險非詎，惡性不大，難
    認係惡意出於對整體法秩序之敵對性再犯，亦難因此即認原
    宣告之緩刑有難收預期效果而有執行刑罰之必要。
五、綜上，本院實難僅憑受刑人在緩刑宣告期內所為之公共危險
    犯行，認定其之前緩刑宣告有何難收刑罰預期效果，聲請人
    聲請撤銷受刑人之緩刑宣告，為無理由，應予駁回。
六、依刑事訴訟法第220條，裁定如主文。
中    華    民    國    99    年    7     月    27    日
                  刑事第一庭    法  官  蔡川富
以上正本證明與原本無異。
如不服本裁定應於送達後5日內向本院提出抗告狀。
中    華    民    國    99    年    7     月    27    日
                                書記官  朱苑禎

司法院資訊處製作；財團法人民間司法改革基金會備份。
